【裁判字號】    95,訴,1136
【裁判日期】    950512
【裁判案由】    違反槍砲彈藥刀械管制條例等
【裁判全文】
臺灣高雄地方法院刑事判決              95年度訴字第1136號
公  訴  人  臺灣高雄地方法院檢察署檢察官
被      告  丙○○
指定辯護人  本院公設辯護人甲○○
上列被告因違反槍砲彈藥刀械管制條例等案件，經檢察官提起公
訴（95年度偵字第665 號），本院判決如下：
    主  文
丙○○未經許可，持有可發射金屬具有殺傷力之玩具空氣長槍，
處有期徒刑貳年，併科罰金新臺幣陸萬元，罰金如易服勞役，以
參佰元折算壹日。緩刑伍年，緩刑期內付保護管束。扣案之具有
殺傷力玩具空氣長槍壹支（附瓦斯鋼瓶壹瓶，槍枝管制編號高鑑
0000000000號）沒收。
    事  實
一、彭勝榮於民國94年10月3 日下午5 時，在其前工作地點之屏
    東縣烏龍鎮西港村「瓊林鐵工廠」貨櫃屋內，撿拾真實姓名
    、年籍不詳之人所遺留在衣櫥內之可發射金屬具有殺傷力之
    玩具空氣長槍1 支（附瓦斯鋼瓶1 瓶，槍枝管制編號高鑑
    0000000000號）及直徑6mm 鋼珠1 包，其明知上開物品均為
    離本人所持有之物，且前開玩具空氣長槍係屬槍砲彈藥刀械
    管制條例所管制，未經主管機關許可，不得持有之違禁物，
    竟意圖為自己不法所有及基於未經許可持有可發射金屬具有
    殺傷力之玩具空氣長槍等犯意，將上開玩具空氣長槍及鋼珠
    侵占入己，而未經許可，持有上開玩具空氣長槍，欲將之攜
    返家中。嗣於同日下午7 時45分許返家途中，在高雄縣大寮
    鄉○○○路34巷路口遭警查獲，並扣得上開玩具空氣長槍1
    支及鋼珠1 包。
二、案經高雄縣政府警察局林園分局報請臺灣高雄地方法院檢察
    署檢察官偵查起訴。
    理  由
一、上揭持有扣案玩具空氣長槍之事實，業據被告丙○○於警、
    偵訊及本院審理時坦承不諱，僅辯稱：「我真的不知道扣案
    的槍枝有殺傷力。我知道槍是真的，但是我認為槍沒有彈匣
    、槍管也壞掉，不能擊發」云云。惟查，上開扣案之玩具空
    氣長槍1 支（附有瓦斯鋼瓶1 瓶，槍枝管制編號高鑑
    0000000000號）、鋼珠經送鑑定結果，該長槍認係玩具空氣
    長槍，槍管金屬材質，內襯為金屬管，以小型二氧化碳鋼瓶
    氣體為發射動力（槍枝後方管狀接環內空瓶1 瓶，認係可供
    扣案槍枝使用之小型二氧化碳鋼瓶），可發射直徑約6mm 彈
    丸，經以試射法測試結果，計算其單位面積動能分別為
    47.11 、46.04 、45.50 焦耳/ 平方公分，已逾足穿入人體
    皮肉層之單位面積動能20焦耳/ 平方公分，故認具殺傷力；
    至扣案鋼珠1 包均係市售小鋼珠，每顆重約0.88公克、直徑
    約6mm 等節，此有內政部警政署刑事警察局94年11月14日刑
    鑑字第0940088201號槍彈鑑定書1 份在警卷可佐（該槍彈鑑
    定書屬被告以外之人於審判外之書面陳述，而當事人及辯護
    人就上開書面陳述，於審判程序均同意作為證據，本院審酌
    該書面陳述作成係經標準作業鑑定製作，並無何不當之情形
    ，適當作為證據，依刑事訴訟法第159 條之5 第1 項規定，
    具有證據能力），則上開玩具空氣長槍係屬槍砲彈藥刀械管
    制條例第4 條第1 項第1 款所稱之槍砲無誤。又經本院當庭
    勘驗結果，扣案槍枝槍管金屬部分略有鐵鏽，槍管部分以電
    線纏繞，木質槍身部分為咖啡色，略有脫漆情形，槍枝外觀
    老舊，而且細部溝槽內有灰塵，扳機按壓功能正常，槍管暢
    通等節，有勘驗筆錄在卷可佐（本院卷, 第26頁），是以扣
    案槍枝外觀上金屬槍管暢、附有小型二氧化碳鋼瓶作為發射
    金屬動力，扳機可正常按壓，且經實際試射，亦能順利擊發
    ，機械性能尚佳等節，並無不能擊發或槍管毀損情形，一般
    人目視後，應不致誤能為不具殺傷力之器械，足見被告所辯
    並不足採信。綜上所述，本件事證明確，被告侵占前開玩具
    空氣長槍1 支、鋼珠1 包，並未經許可而持有該玩具空氣長
    槍之犯行均堪認定。
二、核被告所為，係犯槍砲彈藥刀械管制條例第8 條第4 項未經
    許可，持有可發射金屬具有殺傷力之玩具空氣長槍罪、刑法
    第337 條侵占離本人所持有之物罪。被告所犯上開2 罪間，
    有方法、目的之牽連關係，應從一重之未經許可，持有可發
    射金屬具有殺傷力之玩具空氣長槍罪處斷。爰審酌被告任意
    持有前開具殺傷力之玩具空氣長槍，對社會治安有潛在之危
    險性，惟念其僅係因一時好奇，而持有上開槍枝，又僅持有
    數小時，時間短暫，復未持以另犯他罪，且原槍枝所裝填之
    瓦斯鋼品係空瓶，有上開鑑定書可佐，其持有期間槍枝尚屬
    欠乏發射動力狀態，其持有槍枝確未造成社會治安重大危害
    ，其犯後復坦承持有槍枝客觀犯行，態度尚可等一切情狀，
    認其犯罪情狀不無可憫恕之處，若處以法定最低刑度之有期
    徒刑3 年，猶嫌過重，爰依刑法第59條之規定，酌予減輕其
    刑，量處如主文所示之刑，併科罰金新臺幣6 萬元，及諭知
    罰金易服勞役之折算標準。
三、末查，被告前於74年間因竊盜案件，經本院以74年易字第
    3866號判處有期徒刑4 月，於75年9 月22日執行完畢出監，
    五年以內，未曾再受有期徒刑以上刑之宣告，有台灣高等法
    院被告前案紀錄表1 份在卷足參（另其於89年間因過失傷害
    案件，經法院判處有期徒刑8 月，緩刑2 年確定，緩刑期滿
    ，緩刑宣未經撤銷，其刑之宣告失其效力），其因一時失慮
    ，偶罹刑典，又已坦認大部分犯行，尚有悔意，其經此偵審
    程序及刑之宣告後，應知警惕而無再犯之虞，又其現仍須擔
    負照顧其母及稚齡幼女家計，另渠等家戶經高雄縣政府核准
    列計95年度低收入戶等節，亦據被告提出戶籍謄本及高雄縣
    大寮鄉公所95年4 月21日大鄉社會字第0950007849號函釋明
    在卷，本院因認暫不執行其刑為當，予以宣告緩刑5 年，用
    啟自新。又被告任意撿拾棄置槍枝而據以持有，價值觀念顯
    有偏差，且法律觀念淡薄，本院認應由觀護人以專業知識矯
    治其不正之心態，並加強對其追蹤、考核及輔導之必要，併
    依刑法第93條第1 項之規定，予諭知緩刑期間付保護管束，
    以輔導向善，並觀後效。
四、沒收：
（一）扣案之上開玩具空氣長槍1 支，係槍砲彈藥刀械管制條例
      第4 條第1 項第1 款所列物品，乃未經許可不得持有之違
      禁物，不問屬於犯人與否，均應依刑法第38條第1 項第1
      款規定，宣告沒收之。且按依法宣告沒收之物或係得予沒
      收而經認定有沒收必要者，自與刑法第74條所稱以暫不執
      行為適當之緩刑本意不合，自不受緩刑宣告影響（司法院
      大法官會議解釋釋字第45號解釋意旨參照），故本刑宣告
      無礙於沒收諭知，附此敘明。
（二）至扣案之鋼珠1 包，係被告侵占之物，並非被告所有，且
      經送驗結果，屬市售小鋼珠，上開鑑定書載明可佐，亦非
      違禁物，無庸併予宣告沒收，附此敘明。
據上論斷，應依刑事訴訟法第299 條第1 項前段，槍砲彈藥刀械
管制條例第8 條第4 項，刑法第11條前段、第337 條、第55條、
第42條第2 項前段、第59條、第74條第2 款、第93條第1 項、第
38條第1 項第1 款，罰金罰鍰提高標準條例第1 條前段、第2條
，現行法規所定貨幣單位折算新臺幣條例第2 條，判決如主文。
本案經檢察官乙○○到庭執行職務。
中    華    民    國    95    年    5     月    12    日
                  刑事第十四庭審判長法  官
                                    法  官
                                    法  官
以上正本證明與原本無異。
如不服本判決，應於判決送達後10日內，向本院提出上訴狀。
                                書記官  謝群育
中    華    民    國    95    年    5     月    12    日
附錄本案論罪科刑法條
槍砲彈藥刀械管制條例第8條
未經許可，製造、販賣或運輸鋼筆槍、瓦斯槍、麻醉槍、獵槍、
空氣槍或第4 條第1 項第1 款所定其他可發射金屬或子彈具有殺
傷力之各式槍砲者，處無期徒刑或5 年以上有期徒刑，併科新臺
幣1 千萬元以下罰金。
未經許可，轉讓、出租或出借前項所列槍枝者，處5 年以上有期
徒刑，併科新臺幣1 千萬元以下罰金。
意圖供自己或他人犯罪之用，而犯前二項之罪者，處無期徒刑或
7 年以上有期徒刑，併科新臺幣1 千萬元以下罰金。
未經許可，持有、寄藏或意圖販賣而陳列第1 項所列槍枝者，處
3 年以上10年以下有期徒刑，併科新臺幣700 萬元以下罰金。
第1 項至第3 項之未遂犯罰之。
中華民國刑法第337條
意圖為自己或第三人不法之所有，而侵占遺失物、漂流物或其他
離本人所持有之物者，處500 元以下罰金。


司法院資訊處製作；財團法人民間司法改革基金會備份。
